臺灣臺北地方法院民事判決
111年度訴字第432號
原      告  李浩偉  
訴訟代理人  余柏萱律師
被      告  陳生琥  



上列當事人間請求返還借款事件，本院於民國111年7月6日言詞
辯論終結，判決如下：
    主      文
被告應給付原告新臺幣參佰玖拾柒萬元，及其中新臺幣玖拾柒萬
元自民國一百零八年八月二日起，及其中新臺幣貳佰萬元自民國
一百零九年二月二十八日起，及其餘新臺幣壹佰萬元自民國一百
一十一年一月二十七日起，均至清償日止，按週年利率百分之五
計算之利息。
原告其餘之訴駁回。
訴訟費用由被告負擔百分之九十九，餘由原告負擔。
本判決關於原告勝訴部分於原告以新臺幣壹佰參拾貳萬肆仟元為
被告供擔保後，得假執行。但被告如以新臺幣參佰玖拾柒萬元為
原告預供擔保，得免為假執行。
原告其餘假執行之聲請駁回。
    事實及理由
一、本件被告經合法通知，未於言詞辯論期日到場，核無民事訴
    訟法第386條所列各款情形，爰依原告之聲請，由其一造辯
    論而為判決。
二、原告主張：被告前於民國106年10月4日向原告借款新臺幣（
    下同）100萬元，並主動提出扣除利息3萬元，原告即於106
    年10月5日以其於中國信託商業銀行開設之帳戶（帳號：000
    000000000號，下稱原告中國信託銀行帳戶）開立97萬元之
    支票交付原告，被告並簽立借據承諾將於107年1月10日還款
    ，然被告並未如期還款，兩造嗣於107年8月1日將原先借貸
    關係改為保管寄託關係，約定被告簽立保管條承諾於108年8
    月1日歸還100萬給原告，然均未返還。被告先前於107年5月
    邀請原告投資虛擬貨幣，原告原先出資200萬元，分別以現
    金100萬元及開立100萬元之支票作為交付，然因被告遺失前
    開100萬元支票，故共計出資100萬元，惟原告於投資後不斷
    促請被告提出文件說明投資狀況，被告均無法說明，原告便
    要求被告返還出資，被告因沒有錢可以退還，故向原告表示
    就當作向被告借100萬元，至今仍未返還。另被告於109年之
    農曆年前向原告借貸20萬元，原告即交付被告現金20萬元，
    再於同年2月7日借貸180萬元，並向原告表明最慢於同年月2
    7日連同先前之借款一併返還，原告為了能夠要回全部借款
    ，而自原告中國信託銀行帳戶共匯款180萬元給被告，爰依
    兩造間消費借貸、消費寄託之法律關係、民法第478條、第6
    02條第1項準用同法第478條規定，擇一請求被告返還上開款
    項等語。並聲明：㈠被告應給付原告400萬元，及其中100萬
    元自108年8月1日起，及其中200萬元自109年2月27日起，及
    其餘100萬元自起訴狀繕本送達翌日起，均至清償日止，按
    週年利率百分之5計算之利息、㈡願供擔保請准宣告假執行。
三、被告未於言詞辯論期日到場，亦未提出書狀為任何答辯。
四、本院得心證之理由
㈠、查原告主張被告前於106年10月4日向原告借100萬元，同時主
    動提出扣除利息3萬元，原告即於106年10月5日以原告中國
    信託銀行帳戶開立97萬元之支票交付原告，被告並簽立借據
    承諾將於107年1月10日還款，然被告並未如期還款，兩造嗣
    於107年8月1日將原先借貸關係改為保管寄託關係，約定被
    告簽立保管條承諾於108年8月1日歸還100萬給原告，然均未
    返還。被告先前於107年5月邀請原告投資虛擬貨幣，原告原
    先出資200萬元，分別以現金100萬元及開立100萬元之支票
    作為交付，然因被告遺失前開100萬元支票，故共計出資100
    萬元，惟原告於投資後不斷促請被告提出文件說明投資狀況
    ，被告均無法說明，原告便要求被告返還出資，被告因沒有
    錢可以退還，故向原告表示就當作向被告借100萬元，至今
    仍未返還。另被告於109年之農曆年前向原告借貸20萬元，
    原告即交付被告現金20萬元，再於同年2月7日借貸180萬元
    ，並向原告表明最慢於同年月27日連同先前之借款一併返還
    ，原告為了能夠要回全部借款，而自原告中國信託銀行帳戶
    共匯款180萬元給被告等情，有原告中國信託銀行帳戶存摺
    影本、被告所書立107年8月1日保管條、106年10月10日借據
    、兩造簽訂之107年5月20日合夥契約書、本院107年度司催
    字第775號民事裁定影本、107年度除字第1136號民事判決影
    本、原告中國信託帳戶匯款單影本、臺灣新北地方檢察署檢
    察官110年度偵字第11793號不起訴處分書影本在卷可稽（見
    本院卷第17至39、91至99頁），且被告已收受言詞辯論期日
    通知、起訴狀繕本及本院111年3月10日準備程序筆錄影本，
    對於原告主張之事實，已於相當時期受合法之通知，其於言
    詞辯論期日不到場，亦未提出答辯書狀為實體上爭執，依民
    事訴訟法第280條第3項準用同條第1項規定視同自認，堪認
    原告之主張為真實。
㈡、按稱消費借貸者，謂當事人一方移轉金錢或其他代替物之所
    有權於他方，而約定他方以種類、品質、數量相同之物返還
    之契約；借用人應於約定期限內，返還與借用物種類、品質
    、數量相同之物；寄託物為代替物時，如約定寄託物之所有
    權移轉於受寄人，並由受寄人以種類、品質、數量相同之物
    返還者，為消費寄託。自受寄人受領該物時起，準用關於消
    費借貸之規定，民法第474條第1項、第478條前段、第602條
    第1項分別定有明文。又金錢借貸契約，依民法第474條第1
    項規定，除當事人間有借貸之意思合致外，尚應踐行將金錢
    交付之程序，始能成立。故利息先扣之金錢借貸，其貸與之
    本金額應以利息預扣後實際交付借用人之金額為準，該預扣
    利息部分，既未實際交付借用人，自不成立金錢借貸（最高
    法院109年度台上字第2785號民事判決意旨參照）。經查，
    原告雖稱被告於106年10月4日向其借款為100萬元，然原告
    實際交付僅97萬元，業經本院認定如前，揆諸前開說明，原
    告就此部分借款僅能請求97萬元，又因兩造於108年8月1日
    將原先借貸關係改為保管寄託關係，則原告依民法第602條
    第1項準用民法第478條前段規定請求被告給付97萬元，應屬
    有據。而除前開106年10月4日之97萬元外，被告於107年間
    因沒有錢可以退還將積欠之投資款100萬元向原告表示就當
    作向被告借100萬元，至今仍未返還，另被告於109年之農曆
    年前、2月間向原告借貸200萬元等情，亦經本院認定如前，
    則原告依民法第478條前段規定請求被告給付300萬元，即屬
    有據。
㈢、按給付無確定期限者，債務人於債權人得請求給付時，經其
    催告而未為給付者，自受催告時起，負遲延責任；遲延之債
    務，以支付金錢為標的者，債權人得請求依法定利率計算之
    遲延利息；應付利息之債務，其利率未經約定，亦無法律可
    據者，週年利率為百分之5，民法第229條第2項前段、第233
    條第1項前段、第203條分別定有明文。經查，原告對於被告
    之107年間100萬元之返還借款請求權，係屬於未定給付期限
    之金錢債權，而本件起訴狀繕本送達之日為111年1月26日送
    達被告，有本院送達證書在卷可考（見本院卷第59頁），揆
    諸前開說明，原告就此部分100萬元借款請求被告給付自起
    訴狀繕本送達被告之翌日即111年1月27日起至清償日止，按
    週年利率百分之5計算之法定遲延利息，即屬有據。至於97
    萬元、200萬元之部分，既經本院認定兩造約定之清償日分
    別為108年8月1日、109年2月27日，故被告自前開清償日之
    翌日即108年8月2日、109年2月28日應負擔遲延責任，則原
    告就借款97萬元、200萬元之部分，分別請求被告給付自108
    年8月2日、109年2月28日起至清償日止，按週年利率百分之
    5計算之法定遲延利息，亦屬有據。　　　
五、綜上所述，原告依兩造間消費借貸、消費寄託之法律關係及
    民法第478條前段、第602條第1項準用同法第478條前段規定
    ，請求被告應給付原告397萬元，及其中97萬元自108年8月2
    日起，及其中200萬元自109年2月28日起，及其餘100萬元自
    111年1月27日起，均至清償日止，按週年利率百分之5計算
    之利息，為有理由，應予准許。逾此範圍之請求，則無理由
    ，不應准許，應予駁回。
六、原告陳明願供擔保聲請宣告假執行或免為假執行，經核原告
    勝訴部分，合於法律規定，爰酌定相當之擔保金額宣告之，
    並依民事訴訟法第392條第2項規定，依職權宣告被告得預供
    擔保而免為假執行；至原告敗訴部分，其假執行之聲請已失
    所依據，應併予駁回。
七、本件事證已臻明確，原告所提其餘攻擊防禦方法及證據，核
    與判決結果不生影響，爰不一一論列，併此敘明。
八、訴訟費用負擔之依據：民事訴訟法第79條。
中　　華　　民　　國　　111　 年     7    月　　 27　 日
                  民事第四庭  審判長法  官  蔡政哲  
                                    法  官  陳正昇
　                                  法  官  林承歆
以上正本係照原本作成。
如對本判決上訴，須於判決送達後20日內向本院提出上訴狀。如
委任律師提起上訴者，應一併繳納上訴審裁判費。
中　　華　　民　　國　　111　 年     7    月　　 27　 日
                                    書記官  何嘉倫